Inventaris van het archief van de Peelcommisie, 1952-1963
Nationaal Archief, Den Haag
Peelcommissie
1952-1963
E20202
0.90 meter; 17 inventarisnummers.
Nationaal Archief, Den Haag
Peelcommissie 1952-1963
Het archief van de Peelcommissie (1952-1963) bevat notulen en correspondentie, informatiemateriaal over steenkoolvoorraden, seismologisch onderzoek en kernenergie en stukken van de vier subcommissies (algemeen-economische-, bedrijfseconomische-, technische-mijnbouwkundige- en geologisch-mijnbouwkundige subcommissie). De Peelcommissie sloot in 1963 haar werkzaamheden af met de publicatie van haar eindrapport.
Archiefvorming
Geschiedenis van de archiefvormer
Het archiefvormende orgaan
De Peelcommissie werd in mei 1952 door de Minister van Economische Zaken ingesteld, met als taak te adviseren "over de vraag, of het aanbeveling verdient binnen afzienbare tijd over te gaan tot ontsluiting van de mijnvelden in de Peel, omschreven in artikel 1, onder A van de wet van 20 juni 1924, Staatsblad 307, en zo ja, op welk tijdstip daarmede een aanvang zou moeten worden gemaakt en op welke wijze de ontginning zou moeten geschieden; en daartoe een onderzoek in te stellen naar de geologische, mijnbouwkundige, economische en sociale aspecten van een dergelijke ontginning, en de consequenties daarvan in nationaal-regionaal verband"
Archief van de Peelcommissie, inv.nr. 2, Afschrift van een besluit van de Minister van Economische Zaken van 19 mei 1952 nr. 17031 M.K.P., afd. Mijnwezen. Zie ook de inventaris van het archief van de Commissie van Advies voor de Ontginning der Peelmijnvelden, 1938 - 1940 (code inv. 2.06.59.6). Deze commissie had een soortgelijke taak.
.
Op 21 oktober 1952 werden de leden van de commissie geïnstalleerd
Zie Bijlage met de namen van de commissieleden.
. Tijdens de installatie verzocht de Minister aan de commissie ook het gebied van "Acren", dat door de Dienst van de Rijksopsporing van Delfstoffen in voorgaande jaren niet volledig werd onderzocht, in haar onderzoek te betrekken
Archief van de Peelcommissie, inv.nr. 2.
.
In 1954 kreeg de commissie toestemming van de Minister om de ontginning van aangrenzende velden, ook onder Duits gebied, met behulp van schachten vanuit o.a. het Peelgebied, te bestuderen
Archief van de Peelcommissie, inv.nr. 3, Afschrift van een besluit van de Minister van Economische Zaken van 22 september 1954 nr. 355535 M.K.P., afd. Mijnwezen.
.
Doordat de taakomschrijving van de commissie verschillende terreinen bestreek, werden voor de belangrijkste onderzoeksgebieden de volgende subcommissies ingesteld:
een geologisch-mijnbouwkundige subcommissie,
een technisch-mijnbouwkundige subcommissie,
een bedrijfseconomische subcommissie,
een algemeen economische subcommissie.
Ondanks het uitgebreide onderzoek door de Dienst der Rijksopsporing van Delfstoffen uit de jaren 1903 - 1916 vond men het noodzakelijk het Peelgebied opnieuw geologisch te onderzoeken. Deze taak werd opgedragen aan de geologisch-mijnbouwkundige subcommissie. De technisch-mijnbouwkundige commissie kreeg als taakopdracht de technische problemen op het gebied van schachtbouw, gesteentedruk en temperatuur op de werkpunten in studie te nemen. De bedrijfseconomische commissie moest de rentabiliteit van de nieuwe Peelmijn bestuderen. De laatste subcommissie, de algemeen economische, werd opgedragen de economische en sociale aspecten van een dergelijke ontginning en consequenties daarvan in nationaal en regionaal verband te onderzoeken
Archief van de Peelcommissie, inv.nr.1, notulen van de 1e vergadering d.d. 21 oktober 1952.
.
Vier jaar na de installatie van de Peelcommissie waren voldoende gegevens verzameld om een advies aan de Minister te kunnen uitbrengen. De publicatie van het eindrapport werd echter vertraagd door de sterk wisselende situatie op de grondstoffenmarkt, de opkomst van de kernenergie, de aardgasproductie, de verruiming van de importbepalingen ten aanzien van buitenlandse steenkolen en het verkrijgen van concessies voor het Duitse gebied, zodat pas in 1962 het "Rapport van de Peelcommissie" verscheen.
De Peelcommissie adviseerde, gezien het bovenstaande, niet over te gaan tot ontsluiting van de kolenvelden in de Peel.
Leden van de Peelcommissie, 1952 - 1961.
Paulen Lid 1952 - 1953
J. Linthorst Homan Lid 1952 - 1953
P. Schierbeek Lid 1952- 1959
Th.R. Seldenrath Voorzitter 1952 - 1961
P.P. van Berkum Lid 1952 - 1961
F.J.M.A.H. Houben Lid 1952 - 1961
A.C.J. Rottier Lid 1952 - 1961
A.A. Thiadens Lid 1952 - 1961
H.J.M.W. de Quartel Secretaris 1952 - 1961
J.E. de Quay Lid 1952 - 1959
P. de Haart Lid 1952- 1959
C.Th.E. Graaf van Lynden van Sandenburg Lid 1953 - 1954
A. Hellemans Lid 1953- 1961
Z.Y. van der Meer Lid 1954 - 1961
J.M.W. Milatz Lid 1956 - 1961
L.G. Wansink Lid 1959 - 1961
A.H.W. Martens Lid 1959 - 1961
D.C. van der Hooft Lid 1961 - 1961
Geschiedenis van het archiefbeheer
De verwerving van het archief
Overbrenging van een overheidsarchief
Inhoud en structuur van het archief
2.06
Aanwijzingen voor de gebruiker
Openbaarheidsbeperkingen
Volledig openbaar.
Materiële beperkingen
Aanvraaginstructie
Openbare archiefstukken kunnen online worden aangevraagd en gereserveerd. U kunt dit ook via de terminals in de studiezaal van het Nationaal Archief doen. Om te kunnen reserveren dient u de volgende stappen te volgen:
U maakt een profiel aan op www.gahetna.nl, en logt vervolgens in
Via de archiefinventaris (alleen de beschrijvingen met rode nummers) selecteert u het gewenste archiefstuk door op de knop 'Reserveren' te klikken
In het volgende scherm geeft u aan op welke dag u het archiefstuk wilt inzien
Indien u zich bevindt in de studiezaal en een tafelnummer heeft ontvangen kunt u dit nummer vermelden. Als u geen tafelnummer heeft kunt u tafelnummer 777 laten staan
Vervolgens bevestigt u uw reservering door deze te versturen.
Verwant materiaal
Beschikbaarheid van kopieën
Verwante archieven
Commissie van Advies tot Ontginning der Peelmijnvelden, 1938 - 1940; toegang 2.06.59.6)
Beschrijving van de series en archiefbestanddelen
- Notulering en briefwisseling, I
  - Agenda's en notulen van de vergaderingen van de commissie., 1952-1961; 1; 1 omslag
    Incompleet.
  - Ingekomen en minuten van uitgaande brieven., 1952-1961; 2-3; 2 pakken
    - 1952 - 1953., 2
      Met voorin een agenda.
    - 1954 - 1961., 3
- Informatieverzameling, II
  - Rapporten inzake de steenkolenvoorraden in het zuidelijke Peel-veld., 1950-1958; 4; 1 omslag
  - Rapport inzake het Geldern-kolengebied., 1953; 5; 1 omslag
  - Rapport inzake de seismische snelheidsmetingen in de diepboring bij Beesel., 1954; 6; 1 omslag
  - Rapport inzake seismologisch onderzoek in Acren., 1954; 7; 1 omslag
  - Rapporten inzake seismologisch onderzoek in het Peelgebied., 1954, 1955; 8; 1 omslag
  - Rapport inzake seismische informatie over de Roerdalslenk., 1954; 9; 1 omslag
  - Rapporten inzake de invloed van de kernenergie op de steenkoolwinning., 1957-1960; 10; 1 omslag
- Onderzoek, verwerking en rapportage, III
  - Stukken betreffende de werkzaamheden van de subcommissies uit de Peelcommissies., 1953-1960; 11-14; 3 omslagen, 1 pak
    - Algemeen-economische subcommissie, 1953 - 1956., 11
    - Bedrijfseconomische subcommissie, 1953 - 1956., 12
    - Technische-mijnbouwkundige subcommissie, 1953-1956., 13
    - Geologisch-mijnbouwkundige subcommissie, 1953-1960., 14
  - Rapporten van de Peelcommissie. Concepten, 1961; 15; 2 delen
  - Eindrapport van de Peelcommissie., 1962; 16; 1 deel
  - Eindrapport van de Peelcommissie., 1963; 17; 1 deel
    Uitgegeven als deel 5 in de Mijnbouwkundige serie.